【裁判字號】    92,易,1056
【裁判日期】    920512
【裁判案由】    竊盜
【裁判全文】
台灣台中地方法院刑事判決                        九十二年度易字第一五六號
    公  訴  人  台灣台中地方法院檢察署檢察官
    被      告  乙○○
    選任辯護人  林開福律師
右列被告因竊盜案件，經檢察官提起公訴（九十一年度偵字第一二○八三號），本院
判決如左：
    主      文
乙○○無罪。
    理      由
一公訴意旨略以︰被告乙○○意圖為自己不法之所有，於民國九十一年六月十八日
    凌晨一時十分許，在台中市○區○○路與英士路口之便利商店前，利用計程車司
    機丙○○將其所有車牌號碼六Ｐ─三一０號營業用小客車，停放在便利商店門口
    前，車未熄火，人下車至便利商店購物後，與友人甲○○在便利商店門口旁喝飲
    料聊天不注意之際，進入該營業小客車駕駛座，直接將車開走而竊取之。嗣因丙○○隨即發覺其車被開走，乃搭乘友人甲○○駕駛之車一路跟蹤尾隨，嗣乙○○
    將竊得之車一路開至台中市○○路三三二巷口時，為另一部不詳車號之車擋住去
    路，甲○○隨即將車停在車號六Ｐ─三一０號營業用小客車後面前後包夾，令乙○○無法開車逃離，丙○○並下車質問乙○○，乙○○見事跡敗露，即下車趁機
    逃逸，並將拖鞋遺落在現場。嗣經警據報後，依丙○○指述之特徵，循線於同日
    凌晨一時五十分許，在台中市○○區○○路與大墩五街口查獲乙○○。因認被告
    乙○○涉有刑法第三百二十條第一項之竊盜罪嫌。
二、按犯罪事實應依證據認定之，無證據不得推定其犯罪事實；又不能證明被告犯罪
    或其行為不罰者，應諭知無罪之判決，刑事訴訟法第一百五十四條第三百零一
    條第一項分別定有明文。又被告之自白與事實是否相符，需依具體情事，如現場
    跡象、被害人指供或調查其他之必要證據，以認定之，不能憑空臆測，認為與事
    實相符，而採為判決基礎（最高法院四十六年度台上字第一七○號判例參照）。
三公訴人認被告涉有上開罪嫌，無非以：上開犯行業經被害人丙○○於警訊及偵查
    中指述甚詳，與證人甲○○於警訊及偵查中證述情節相符，復有現場圖乙紙、贓
    物保管收據乙紙、照片十張、車籍作業系統—查詢車輛認可資料乙紙在卷可稽。
    被告雖辯稱其係酒醉開錯車云云，惟查被告父親張錫卿所有車號ＮＧ—二九六六
    號車係黑色HONDA廠牌二千一百五十六ＣＣ排氣量，該車於九十一年六月十八日
    凌晨一時二十分許，由丁○○駕駛在台中市○○路一０一號旁發生車禍，此為被
    告及證人丁○○供承在卷，且有汽車車籍資料查詢乙紙、道路交通事故調查表乙
    份、照片四張在卷可稽，而被害人丙○○所有六Ｐ─三一０號營業用小客車係黃
    色TOYOTA廠牌一千五百八十七ＣＣ排氣量，二者車型、顏色均不類似，衡情實無
    誤認之可能。被告雖有飲酒，然其於九十一年六月十八日凌晨五時一分許，經警
    方施作酒精測試結果，呼氣所含酒精濃度僅為每公升０‧三一毫克，雖其係案發
    後三個多小時始做酒精測試，惟其酒精濃度值並非甚高，就一般人體酒精新陳代
    謝率而言，實難認其於案發當時已達不能辨識之程度。再經命警方調取便利商店
    之監視錄影帶，經當庭勘驗，於監視錄影帶所示時間九十一年六月十八日一時四
    分二十秒，丙○○將計程車停於便利商店門口（畫面只看到計程車右半側，無法
    看見計程車左半側駕駛座部分），凌晨一時八分，丁○○進入便利商店與店員說
    話，隨即走出便利商店至電話亭打電話，一時九分五十秒，被告從畫面左上側走
    進監視器，靠近丙○○之計程車，探頭從計程車右前側車窗往計程車內看，看完
    後，進入便利商店櫃臺，在櫃臺處買不詳物品並結帳，結帳後，隨即走出便利商
    店，從畫面左下側計程車後方走出監視器畫面，約幾秒後，計程車移動往前開，
    丙○○、甲○○從畫面左上側追出。此經當庭勘驗無訛。是被告走近計程車後，
    既知探頭查看計程車內部，再走進便利商店，復能結帳購買不詳物品後走出，顯
    見其當時應無酒醉意識不清之情形。再被害人丙○○及證人甲○○均證稱：當時
    追到東興路二段三三二巷內，有另一部自小客車把被告擋下，丙○○就上前問被
    告你要做什麼，這是丙○○的車，被告說了一句你要做什麼，然後和丙○○拉扯
    ，後來被告就走掉等語，顯見被告並未達意識模糊不醒人事之程度。此外，被告
    於竊得該車後，從台中市○○路與英士路口，一路駕車逃逸至台中市○○路三三
    二巷口，於被攔下後，復步行逃跑至台中市○○路與大墩五街口為警查獲，如被
    告確已酒醉至連二部車均無法分辨之程度，當無還能一路駕車及步行逃逸之理等
    語。
四、經訊據被告，固坦承因酒醉而開錯被害人車輛，但堅決否認有上揭竊盜犯意，辯
    稱：當時已酒醉，因已逾請假期限，急欲趕回部隊銷假，才在未經查證之下匆忙
    間開錯他人車輛，等語置辯，經查：
    (一)被告於台中市警察局第四分局南屯派出所，九十一年六月十八日凌晨四時四十
      五分訊問時，被告稱：因我有喝酒，我很累，想休息，不願意接受訊問，於同
      日九時十五分，接受偵訊筆錄時，供稱：「當時我和二、三位朋友去唱歌喝酒
      ，我個人大約喝一瓶的的高粱酒，所以我當時不是很清楚」，原先我沒有承認
      ，後來經被害人丙○○指認後，我才承認是我竊取開車」，「當時該車車門沒
      關，且鑰匙插在車上，我便將車開走，因我車也同放在該處，所以我誤認是我
      的車」因當時我又喝酒，所以我上車，開了就走」，「我未看到被害人和其他
      人制止」，我行車途中，有暫停突然有人駕車到我車邊，要攔住我，我害怕，
      就加速離開」，「我沒反抗，我繼續要逃離現場」，「因我有醉意，記不起我
      從何處開走，又有人追，一時害怕也不知所措」，「有拿車內人民幣、和新台
      幣」等語，事後，經查證，被害人到庭後表示，丟掉的錢、銅幣都丟在坐位的
      腳踏板下，並沒有遺失。
    (二)被害人丙○○到庭指訴時供稱：「當時我有看到另一人在打電話，被告是先進
      入便利商店，再出來後，車子就開動了。被告當時有喝酒，已很醉，全身酒味
      。我的車子被開動後，我們就開始追了，我是坐甲○○的車子去追的，當時被
     告開車不穩定，像是蛇行的樣子，時速很快，我們不敢超車，也不敢太靠近。
     追到東興路二段三三二巷口，因為另一部車子擋住去路，甲○○隨即將車停在
     其後面，我們追趕約十幾分鐘，當時被告已醉在車上，被告有先問我「你要幹
     什麼」，我即打開車門，把被告拖下來，甲○○也跟著下來，被告看到我們二
     人會怕，就跑了，後來我又追趕約二、三分鐘，就沒有再追了」，「被告應不
     是故意的，被告開計程車沒有用。計程車很容易被找到，我的計程車開了三年
     左右。被告當時已經酒醉，開車又不穩，被告可能是酒醉才開錯車子的。晚上
     要追趕很容易」等語。證人甲○○到庭結證稱：「當天丙○○約我去便利商店
     前喝飲料聊天，喝完飲料，我們有去夾娃娃機，後來看到丙○○的車子在動，
     我就進入便利商店跟丙○○說你的車子在動，我們就追出去，當時我有看到有
     一部黑色的車子停在丙○○車的前面，當時是開我的車去追被告，那部黑色車
     子擋住丙○○的計程車，所以丙○○的計程車要開上路時一定要後退，才能前
     行。在追趕時，被告的車子是蛇行的，我們不敢太靠近，我們就一直緊跟在後
     ，直到東興路時，被告車子被擋住不能前行，我的車子就擋在其後，丙○○下
     車後，就跟被告說為何開我的車子，當時被告全身酒味，被告就說誰開你的車
     ？被告後來就跑了，我們追了一段距離，就放棄了」，「我只注意到車子在動
     。沒有看到被告的行為和舉動，被告當時應有可能是酒醉因我們叫他下車他人
     很醉」等語。被告自九十一年六月十四日十八時起請休假，至九十一年六月十
     七日二十四時止，有陸軍步兵一○四旅炮兵營之請假單一紙附卷可證，被告於
     九十一年六月十八日一時七分許仍開車停在便利商店門口，可見確已逾假尚未
     歸營，被告因急於趕回銷假之心情，應可了解。
   (三)本院就被告於九十一年六月十八日在台中市○區○○路與英士路口之便利商店
     前，與被害人丙○○之營業小客車之停車，進出經過，勘驗便利商店錄影帶，
     勘驗結果：九十一年六月十八日一時四分十七秒，丙○○將計程車停於便利商
     店門口，（畫面只看到計程車半側，無法看見計程車左半側駕駛座部分），丙○○於一點四分三十四秒下車至娃娃機處，進入便利商店買東西，甲○○於一
     時五分三三秒出現在丙○○計程車旁，於一時七分十四秒螢幕左上方出現一輛
     汽車停下左燈一直亮著，無法證明是何人的車子，至一時八分四十四秒有看到
     丁○○進入便利商店站於櫃台前，至一時九分三十秒丁○○於便利商店前門口
     處之公共電話亭打電話，於一時九分五十二秒被告乙○○自丙○○前車走出來
     ，走近丙○○之車旁，探頭往右前座車子看一眼，於一時九分五十六秒乙○○
     離開丙○○之車子，於一時十分○一秒乙○○走進便利商店內，於一時十分○
     四秒至櫃台前買東西（香煙），又於一時十分十二秒乙○○離開便利商店，於
     一時十分十五秒乙○○從丙○○計程車後面消失在錄影帶畫面上。一時九分四
     十二秒丙○○、甲○○二人站在計程車右方的騎樓上即便利商店出口的右側，
     二人在看夾娃娃機，一時十分四十一秒丙○○之計程車被開走，計程車於一時
     十分四十三秒駛離停車位，一時十分四十五秒丙○○、甲○○二人趕在計程車
     後面，於一時十分四十六秒二人消失在螢幕上，此時停在丙○○之計程車前方
     ，車輛之停車燈仍然亮著並停於原處，於一時十二分零九秒丁○○走向丙○○
     計程車前方之車輛，一時十二分十八秒丁○○消失在螢幕上的左上角該車之停
     車處，一時十三分五秒丁○○又走進便利商店，丁○○於一時十三分十七秒，
     繞一圈便利商店後又走出去，至一時十三分五十九秒該深色車開離便利商店，
     直到一時十九分五十三秒丁○○在門口左顧右盼停頓後，進入便利商店，至一
     時二十分○五秒丁○○走至櫃台與店員交談（丁○○問店員：「坐在那一台車
     上的人呢」？店員回答：「我沒注意到」。），至一時二十分二十七秒丁○○
     走出便利商店，一時二十二分五十二秒丁○○走到公共電話處，打電話，於一
     時二十三分○七秒丁○○離開公共電話處，一時二十三分八秒丁○○又走回公
     共電話亭打電話，一時二十三分三十八秒丁○○離開公共電話亭，走出畫面，
     至一時二十四分十五秒丁○○又走到公共電話旁，一時二十四分二十秒又離開
     電話亭，又至一時二十五分五十秒丁○○又走到公共電話處打電話，一時二十
     六分○一秒丁○○又離開電話亭，一時二十六分四十三秒丁○○又至公共電話
     亭拿東西，放入後褲袋，即離去。有上開勘驗筆錄可參，可見證人丁○○，多
     次進出便利商店，在便利商店門口張望多時，見不到被告，苦等無人之下，最
     後才開被告所開之車，離開在附近找尋被告無著，旋即又開車回便利商店，問
     店員有無看見被告蹤影，店員回以並未看見，才開車離去，此有錄影帶可證。
   (四)被告當天在便利商店前，是開其父親張錫卿的黑色雅哥ＮＧ─二九六六號，二
     千五百ＣＣ車子，被告辯稱：「當時沒有感覺不同。從便利商店出來就上車走
     了，從便利商店出來到開車走，不記得有幾分鐘，同行的有朋友丁○○，當時
     我有找他，但找不到他，我就走了。一開始我先在車上，丁○○說要去打電話
     ，我等很久，找不到他，但已超過收假時間，就直接開車走了，當時沒有想到
     要用行動電話聯絡丁○○」等語。當天被告有進入便利商店，去買一包菸，被
     告於進入便利商店前，固有向計程車方向探頭，依當時被告車上載有丁○○，
     而丁○○因先下車打電話，被告久等無人，下車後四處張望，欲尋找丁○○，
     所以才有向計程車方向張望之動作，並非探頭查明車內是否有人，而準備竊車
     。此亦經被害人供述稱：「當時我有看到另一人在打電話，被告是先進入便利
     商店，再出來後，車子就開動了。被告當時有喝酒，已很醉，全身酒味。我的
     車子被開動後，我們就開始追了，我是坐甲○○的車子去追的，當時被告開車
     不穩定，像是蛇行的樣子，時速很快」等語。
   (五)證人丁○○到庭結證稱：「九十一年六月十八日凌晨一時十分許，有坐乙○○
     的車子，到台中市○區○○路與英士路口便利商店前，乙○○開他爸爸雅哥的
     車子，到便利商店前將車子停在便利商店正前方的旁邊一點點，當時我就下車
     去打電話、買東西，沒有注意到計程車有停於便利商店門口，便利商店前前很
     空曠，便利商店前停很多車，我沒有注意到。我去便利商店買香煙、電話ＩＣ
     卡」，「當時乙○○坐於車上，當時我們都有喝酒，我們的車子於到便利商店
     前就有發生車禍，有稍微撞到別人的車子，但不嚴重，我認為二人都醉了，我
     就下車打電話叫人來開車，但當時時間已很晚，以致找不到人。當時乙○○的
     車子是一直發動著。乙○○並沒有說車子要讓我開，因我們二人都已醉酒」。
     「我有去找乙○○，但一直找不到乙○○，後來才想要到乙○○家中去找，但
     因為我也喝醉，有和別人發生車禍。乙○○於車上並沒有告訴我，要我幫他開
     車，因當時我也已喝醉。乙○○喝了很多，還要回部隊收假」。「我有開這部
     車去找乙○○，也有打幾次電話，但都找不到乙○○，我也有在附近找了幾次
     ，但都找不到乙○○。最後我才開乙○○的車子離開，因我不知到乙○○人在
     何處？我以為乙○○是急著回部隊報到，我才開乙○○的車子回去，當時我已
     喝醉」。「我繞了一圈找不到乙○○，又進入便利商店問店員是否有看到我的
     朋友乙○○。店員說沒有注意到」等語。證人丁○○因酒醉開被告乙○○所開
     之車，而於十一年六月十八日一十二十分許，在便利商店附近之台中市○區○○街一○一號附近出車禍，經人報警後於同日凌晨三時十五分許，在台中市第
     二分局文正派出所製作筆錄，當場酒測值為○點五六毫克，亦有該筆錄、交通
     事故調查報告表、明細內容、現場圖、及車禍現場照片四張附卷可證。是被告
     與證人丁○○二人確已喝醉，雖被告於事隔約四小時後，才酒測，但其於酒測
     前，被告之父母，帶多瓶礦泉水供被告飲用，其酒測值仍高達○點三一毫克，
     氣酒精濃度測試，結果為0.31毫克/公升，當時距被告開走丙○○之車時（同年
     月十八日凌晨一時許）已逾四小時餘，依照酒精代謝率推算，可推知案發當時
     被告之血液酒精濃度約為0.113％，確實處於酒後意識遲鈍之狀態而因此發生錯
     誤，將丙○○之車誤為己車而開走。按：葉昭渠博士所著「最新法醫學」記載
     「血中濃度0.10-0.15％：係為酩酊之初期，即變為刺激性，失去抑制變為愉快
     、生動、多嘴、決斷速，因此可發生錯誤，皮膚特別，顏面、頸部之皮膚因充
     血成血紅色，由嚴密之檢查，始知有運動失調，自覺有肌肉力增高，但他覺的
     並無增高，反應遲鈍。可知人體於酩酊初期，外觀動作雖看似正常，惟意識及
     反應均較平常遲鈍，確實可能於此時發生錯誤。起訴書謂「雖其係於案發後三
     個多小時始做酒精測試，惟其酒精濃度值並非甚高，就一般人體酒精新陳代謝
     率而言，實難認其於案發當時以達不能辨識之程度」、「如被告確已酒醉至連
     二部車均無法分辨之程度，當無還能一路駕車及步行逃逸之理。」云云，顯有
     誤解。
    (六)證人張錫卿到庭供證稱：「車號ＮＧ─二九六六號是我的，我在高雄鐵路局貨
      運服務所上班，車子當時我兒子開走的，六月十八日當天晚上是我兒子開的，
      於當日半夜我太太通知我，說我兒子出事，我才知道，我是在九十一年六月十
      八日上午五、六左右打電話給保養廠，當時我是從高雄打電話給保養廠的請他
      們去答答便利商店旁附近即台中市○區○○路一○一號旁去吊車子回保養廠的
      」。「當天發生後，於中午在警局做筆錄，後來移送地檢署時，我才知道丁○○開我的車子與人發生車禍，我的車子後面的滅音器、保險桿部分及前面右前
      輪之車體部分都有擦傷才修理」。「我兒子不是故意的，當時因喝酒才誤事，
      部隊裡也受很重處罰而被撤職。我太太當時有向我說兒子喝很多酒，所以於南
      屯派出所時，有拿很多的礦泉水給兒子喝，希望快點清醒，當時我並沒有在現
      場」等語。核與被告、即證人丁○○供述相符，應堪採信。
    (七)查案發當時，丙○○將其所有之車牌號碼六Ｐ─三一○號計程車停放於答答便
      利商店門口，車已熄火，鑰匙未拔下，此有被害人丙○○供述明確，「九十一
      年六月十八日凌晨零時二十分許，我將車停在台中市○○路與英士路口之便利
      商店前，將車熄火，但鑰匙未取下」足證，當時被告之車亦停放於該便利商店
      旁，兩車位置接近，被告將該車開走實係因酒後意識遲鈍而將該車將誤認為己
      車之故。剛開始被告尚不知所駕駛者為他人之車，仍依平時回部隊之路線，朝
      南屯區方向行駛，還在該車上四處翻找置於自己車上的假單，致車內原本放置
      之置物盒、錢幣等物，散落於車上（按：事後均在該車上尋獲），於丙○○、
      甲○○追上被告理論時，被告尚不知發生何事而問丙○○「你要幹什麼？」被
      害人就上前問乙○○你要做什麼，這是我的車，乙○○說了一句你要做什麼」
      ，亦可證被告開走該車時主觀上確係認為該車為自己所有，於途中仍未發現誤
      駛他人之車。
    (八)被告實係因酒後意識不清而誤駛丙○○之車，並非故意竊取，更無將他人之車
      據為己有之不法所有意圖，蓋被告自己有車，而且就停在一旁，豈有竊取他人
      之車而將自己之車棄於原地不顧之理？縱使被告真欲竊車，亦應竊取一般自小
      客車，豈會竊取營業用計程車，又豈會選在已逾收假時間，急欲趕赴部隊報到
      之時刻，況該車車主就在車旁，豈會有竊賊當著車主之面竊車？另被告並未攜
      帶任何竊車之工具，若非丙○○停車熄火後將鑰匙留在車上且未將車門上鎖，
      被告根本不可能開走該車，此種巧合豈是被告所能預期？凡此均不符常理，更
      顯見被告確實因酒後意識遲鈍而誤開丙○○之車，並非基於不法所有意圖而故
      意竊取該車。
    (九)綜上所述，被告所辯，應屬可採，其酒醉而誤認被害人所有之車輛係自己所有
      者而駕用，主觀上當無不法所有之意圖，自難遽論竊盜之罪責。此外，復查無
      其他積極證據足資證明被告有竊盜之犯行，本件係屬不能證明被告犯罪，應為
      無罪之諭知。
據上論斷，應依刑事訴訟法第三百零一條第一項，判決如主文。
中      華      民      國    九十二    年      五    月      十二      日
                               台灣台中地方法院刑事第三庭
                                     法  官  黃  松  竹
右正本證明與原本無異。
如不服本判決，應於送達後十日內，向本院提出上訴狀，上訴於台灣高等法院台中分
院（須附繕本）。
                                     書記官
中      華      民      國    九十二    年      五    月      十二      日


司法院資訊處製作；財團法人民間司法改革基金會備份。
